【裁判字號】    91,交聲更,13
【裁判日期】    920129
【裁判案由】    聲明異議
【裁判全文】
臺灣高雄地方法院刑事裁定                        九十一年度交聲更字第一三號
    原處分機關  高雄巿交通事件裁決所
    異  議  人  今元寶通運有限公司
    法定代理人  甲○○  住高雄縣鳳山市○○路三一七號右列被告因
右列受處分人因違反道路交通管理處罰條例案件，對於高雄市交通事件裁決所民國九
十一年九月十二日所為之處分（原處分：高市交裁字第裁32-Q00000000號），聲明異
議，前經本院以九十一年度交聲字五七九號裁定異議駁回，嗣經台灣高等法院高雄分
院以九十一年度交抗字第一四五號撤銷原裁定發回本院，本院裁定如左：
    主  文
異議駁回。
    理  由
一、異議意旨略以：異議人即受處分人今元寶通運有限公司（下稱今元寶公司）所有
    車牌ＺＺ－９９５號營業用遊覽大客車，雇用乙○○為駕駛人期間，乙○○於九
    十年二月二十日以遺失其舊駕照為由另申請補發新駕照，並於九十年七月間因交
    通違規以新駕照辦理吊扣，嗣乙○○舊駕照失而復得，皆未告知異議人。而異議
    人每月發薪時必檢查駕照，而乙○○每月皆以舊照受檢，而舊照為合法公文書，
    致使異議人無從查知乙○○駕照已被吊扣，故異議人於監督查核無任何過失可言
    ，而乙○○本次於九十年十一月十日被舉發違規時，駕照已被吊扣乙事，監理機
    關及有關單位之前皆未知會異議人知悉，異議人無從了解羅君不法情事，且亦無
    任何通報系統得以查詢之管道，參之道路交通管理處罰條例第二十一條之一相關
    立法理由：汽車所有人如已善盡查證駕駛人駕駛執照資格之注意，或縱加以相當
    之注意而仍不免發生違規者，汽車所有人不受本條之處罰之旨意，因異議人已盡
    善良管理人之注意義務，異議人當不負任何法律上責任，故原處分科處異議人八
    萬元罰鍰並吊扣汽車牌照三個月，異議人實難甘服，爰依法聲明異議云云。
二、按「汽車駕駛人駕駛大客車，駕駛執照吊扣期間駕車者，汽車所有人及駕駛人各
    處四萬元以上八萬元以下罰鍰，並當場禁止該汽車駕駛人繼續駕駛及扣留其車輛
    牌照」；「前項第五款之駕駛執照均應扣繳之」；次按，「違反第一項情形，並
    吊扣其（汽車所有人）汽車牌照三個月」，道路交通管理處罰條例第二十一條之
    一第一項第七款、第二項、第三項分別定有明文。
三、經查：車牌ＺＺ－９９５號營業用遊覽大客車駕駛人即證人乙○○曾於九十年間
    因交通違規被舉發，自九十年二月二十日起至九十年十一月十九日止，遭吊扣駕
    駛執照九月等情，有高雄市裁決所汽車駕照基本資料一份在卷可參，而本件係乙
    ○○於九十年十一月十日十三時五十五分許，駕駛受處分人所有之上開營業用遊
    覽大客車行經台九線一三六點八公里處為警以「汽車行駛道路上其座乘客未繫安
    全帶」及「未帶駕照行駛公路」當場攔停舉發，是乙○○於本件交通違規時，尚
    在前開駕照吊扣期間，此節應堪以認定。至於異議人雖辯稱：異議人每月發薪時
    必檢查駕照，而乙○○每月皆以舊照受檢云云，惟查：
  (一)任職於異議人公司之司機每月支領月薪時，並無須檢查駕照，且異議人公司係以
    轉帳之方式將薪水撥入銀行帳戶，僅有應徵進入異議人公司任職之初，需影印駕
    照留存於異議人公司等事實，業據證人乙○○、廖明原（前任職於異議人公司之
    司機）到庭證述屬實（本院九十二年一月二十三日訊問筆錄），且參以異議人之
    法定代理人甲○○於本院訊問時亦自承：異議人在發薪水時有要求員工提出駕照
    查驗一事，異議人並未公告，且亦其並無法提出異議人有作此要求之證據等語（
    九十二年一月七日訊問筆錄），是異議人前開所辯，尚不足採信。按道路交通管
    理處罰條例第二十一條之一之規定，不僅處罰駕駛人，並對汽車所有人一併處罰
    ，其立法目的無非係要求大型車輛之汽車所有人於其將車交由他人駕駛時，能夠
    對於駕駛人之駕駛資格善盡注意之義務，以避免該等車輛行駛於道路因肇事而危
    害他人之生命及行車安全，是僅需駕駛人確實有駕駛資格未盡符合之情形，汽車
    所有人依該規定即應同受處罰。查本件異議人既係駕駛乙○○之雇主，且為該車
    之所有人，其對所屬之司機本負有管理監督之責，且較有管理監督之可能性，故
    異議人對於駕駛人之違規情形及駕駛執照之實際使用狀態，亦有隨時查核注意之
    義務。而異議人對於其所屬之司機僅於任職之初影印駕照留存，並未於每月發薪
    時檢查，已如前述，是自難認異議人已負善良管理監督之責。
  (二)又乙○○於九十年間因交通違規被舉發，自九十年二月二十日起至九十年十一月
    十九日止，遭吊扣駕駛執照九月，對此吊扣駕照之行政處分，乙○○始係行政處
    分之當事人，且監理機關為此不利於乙○○之行政處分之際，對於異議人尚不發
    生任何效力，故吊扣乙○○駕照之行政處分並非「第三人效力之行政處分」，監
    理機關依法並無需通知異議人，是異議人上揭辯稱：監理機關之前並未通知乙○
    ○駕照已被吊扣，故本件異議人已善盡管理監督之責云云，洵不足採。
  (三)綜上所述，本件異議人因違反道路交通管理處罰條例所課予異議人之管理監督義
    務之行政義務，而原處分機關依道路交通管理處罰條例第二十一條之一第一項第
    七款及同條第三項之規定，裁處異議人罰鍰新臺幣八萬元，並吊扣其汽車牌照三
    個月，於法核無違誤，本件異議為無理由，應予駁回。
四、據上論斷，應依道路交通案件處理辦法第十九條，裁定如主文。
中      華      民      國    九十二    年      一      月    二十九    日
                                臺灣高雄地方法院交通法庭
                                    法  官  吳  志  豪
右正本證明與原本無異。
如不服本裁定應於送達後五日內向本院提出抗告狀。
                                    書記官  邱  秋  珍
中      華      民      國    九十二    年      一      月    三十      日
附錄法條：
道路交通管理處罰條例第第二十一條之一（民國九十年一月十七日修正）：
  汽車駕駛人駕駛聯結車、大客車、大貨車，有下列情形之一者，汽車所有人及駕駛
  人各處新臺幣四萬元以上八萬元以下罰鍰，並當場禁止該汽車駕駛人繼續駕駛及扣
  留其車輛牌照：
    一  未領有駕駛執照駕車者。
    二  領有機器腳踏車駕駛執照駕車者。
    三  領有小型車駕駛執照駕車者。
    四  領有大貨車駕駛執照，駕駛大客車、聯結車或領有大客車駕駛執照，駕駛聯
        結車者。
    五  使用註銷之駕駛執照駕車者。
    六  使用偽造、變造或矇領之駕駛執照駕車者。
    七  駕駛執照吊扣期間駕車者。
  前項第五款、第六款之駕駛執照，均應扣繳之；第七款並吊銷其駕駛執照。
  違反第一項情形，並吊扣其汽車牌照三個月。


司法院資訊處製作；財團法人民間司法改革基金會備份。
